【裁判字號】    97,易緝,36
【裁判日期】    971212
【裁判案由】    詐欺
【裁判全文】
臺灣彰化地方法院刑事判決              97年度易緝字第36號
公  訴  人  臺灣彰化地方法院檢察署檢察官
被      告  乙○○原名：陳啟.
上列被告因詐欺案件，經檢察官聲請簡易判決處刑（97年度偵字
第2303、2600號），本院員林簡易庭認不宜逕以簡易判決處刑（
97年度員簡字第358 號），移由本院改依通常程序審理，及檢察
官移送併案審理（97年度偵字第6310號，臺灣臺中地方法院檢察
署97年度偵字第7376號），本院依簡式審判程序，判決如下：
    主    文
乙○○幫助意圖為自己不法之所有，以詐術使人將本人之物交付
，處有期徒刑月，如易科罰金，以新臺幣壹仟元折算壹日。
    事    實
一、乙○○可預見提供己有金融機構帳戶之存摺、提款卡、密碼
    予他人使用，該等帳戶有遭他人利用作為詐騙工具之可能，
    竟仍不違其本意，而基於幫助詐欺取財之不確定犯意，於民
    國（下同）96年12月2 日下午5 時許，在彰化縣和美鎮○○
    路與彰草路口之資源回收場附近，將其先前於92年5 月29日
    ，在兆豐國際商業銀行員林分行所開設之帳號00000000000
    號帳戶存摺、提款卡（含密碼），以新臺幣（下同）5, 000
    元之價格轉讓予真實姓名、年籍不詳之綽號「阿坤」成年男
    子（事後乙○○並未取得原約定之5,000 元代價），而容任
    「阿坤」及其所屬詐欺集團成員作為詐欺取財之工具。嗣該
    詐欺集團成員取得上開帳戶資料後，即共同基於意圖為自己
    不法所有之犯意聯絡，分別：
（一）於96年12月9 日下午7 時許，由真實姓名、年籍不詳之成
      年男性成員撥打電話，與丙○○之男友許富勝聯繫，佯稱
      ：丙○○因電視購物操作錯誤，需前往自動提款機加以更
      改等語，致丙○○陷於錯誤，而於96年12月9 日下午7 時
      45分許，前往郵局自動櫃員機，依指示轉帳29,988元至乙○○之上開兆豐國際商業銀行帳戶內。嗣丙○○發覺有異
      ，報警處理，始知上情
（二）於96年12月19日下午6 時59分許，由真實姓名、年籍不詳
      之成年男性成員，偽稱東森購物服務人員之名義，撥打電
      話與甲○○聯繫，訛稱：甲○○在網路購物消費匯款時，
      因帳戶有誤，需前往自動櫃員機重新匯款等語，致甲○○
      陷於錯誤，而於96年12月19日下午7 時45分許，前往臺北
      縣八里鄉龍形郵局匯款14,987元至乙○○之上開兆豐國際
      商業銀行帳戶內。嗣甲○○發覺有異，報警處理，循線始
      查知上情。
（三）於96年12月9 日下午7 時17分許，由真實姓名、年籍不詳
      之成年成員，偽稱東森購物服務人員之名義，撥打電話與
      丁○○聯繫，謊稱：丁○○在東森電視購物之轉帳繳費操
      作錯誤，導致轉帳款項有誤，需依指示前往自動提款機重
      新操作更改等語，致丁○○陷於錯誤，於96年12月9 日下
      午7 時47分許，依指示前往位在臺中縣太平市○○○街之
      長億高級中學門口前自動櫃員機，轉帳29,999元入乙○○
      之上開兆豐國際商業銀行帳戶內。嗣經丁○○報警處理，
      始循線查知上情。
（四）於96年12月5 日晚上10時許，由真實姓名、年籍不詳之成
      年女性成員撥打電話與戊○○聯繫，騙稱：相約見面援交
      前，須先匯錢徵信身分，若沒問題將會退還等語，致戊○○陷於錯誤，而於12月9 日晚上8 時餘許，分別匯款24,0
      00元、28,000元至乙○○之上開帳戶內。嗣經戊○○察覺
      有異，報警處理，始循線查悉上情。
二、案經彰化縣警察局員林分局移送臺灣彰化地方法院檢察署檢
    察官，及臺中縣警察局大甲分局移送臺灣臺中地方法院檢察
    署檢察官呈請臺灣高等法院檢察署檢察長核轉臺灣彰化地方
    法院檢察署檢察官偵查起訴。
    理    由
一、除被告所犯為死刑、無期徒刑、最輕本刑為3 年以上有期徒
    刑之罪或高等法院管轄第1 審案件者外，於前條第1 項程序
    進行中，被告先就被訴事實為有罪之陳述時，審判長得告知
    被告簡式審判程序之旨，並聽取當事人、代理人、辯護人及
    輔佐人之意見後，裁定進行簡式審判程序，刑事訴訟法第27
    3 條之1 第1 項、第284 條之1 分別定有明文。本件被告乙○○所涉係死刑、無期徒刑、最輕本刑為3 年以上有期徒刑
    之罪或高等法院管轄第1 審案件以外之罪，並於本院行準備
    程序時就被訴事實為有罪之陳述，本院合議庭依前揭規定，
    經評議結果，裁定改由受命法官獨任行簡式審判程序，合先
    敘明。
二、上開事實，業據被告乙○○於本院準備程序及審理時供承不
    諱（見本院97年度易緝字第36號卷第38、41-43 頁），核與
    證人即被害人丙○○、甲○○、丁○○、戊○○於警詢中所
    為證述相符（見彰化縣警察局員林分局員警分偵字第097000
    5275號卷第1-3 頁、第0000000000號卷第7 頁、第00000000
    00號卷第12、13頁，臺中縣警察局大甲分局中縣甲警偵字第
    0970030813號卷第12頁），並有被害人丙○○、甲○○、丁○○分別如上述所匯款項之郵政自動櫃員機交易明細表各 1
    紙、被害人戊○○如上述所匯共2 次款項之第一銀行自動付
    款交易明細表各1 紙、兆豐國際商業銀行員林分行96年12月
    18日（96）兆銀員聯字第387 號、第388 號、96年12月21日
    （96）兆銀員聯字第395 號、96年12月25日（96）兆銀員聯
    字第401 號所函送之被告開戶資料及交易明細資料各1 份等
    件附卷可稽（見彰化縣警察局員林分局員警分偵字第097000
    5275號卷第4 、6-13頁、第0000000000號卷第9 、10-15 頁
    、第0000000000號卷第15、26-31 頁，臺中縣警察局大甲分
    局中縣甲警偵字第0970030813號卷第16、22-26 頁），是認
    被告自白核與事實相符，本案事證已臻明確，被告犯行洵堪
    認定，應予依法論科。
三、按刑法上之故意，分直接故意（確定故意）與間接故意（不
    確定故意），「行為人對於構成犯罪之事實，明知並有意使
    其發生者」為直接故意，「行為人對於構成犯罪之事實，預
    見其發生而其發生並不違背其本意者」為間接故意。查金融
    存款帳戶，事關存戶個人財產權益之保障，其與儲戶存摺、
    印章、提款卡等物品相結合，專屬性、私密性更形提高，除
    非本人或與本人具密切之關係者，難認有何理由可自由使用
    私人之存摺、印鑑及提款卡等帳戶資料，一般人亦均有應妥
    善保管上開物件，防止被他人冒用之認知，且近來詐欺案件
    頻傳，每每利用人頭帳戶為犯罪工具，若任意提供自己帳戶
    之相關物件資料予不明人士使用，將有遭他人作為詐欺犯罪
    時，非正當資金進出之用之不法用途，此情當為具有社會生
    活經驗之成年人所得認識，本件被告任意交付其帳戶資料予
    真實姓名、年籍不詳之綽號「阿坤」成年男子，其有容認己
    之帳戶供該真實姓名、年籍不詳之綽號「阿坤」成年男子作
    為詐欺犯罪時使用之不確定故意，甚為灼然，惟被告僅提供
    其帳戶之相關物件，為該真實姓名、年籍不詳之綽號「阿坤
    」成年男子之詐欺取財犯行提供助力，尚查無被告有以自己
    實施詐欺取財犯罪之意思，而與該真實姓名、年籍不詳之綽
    號「阿坤」成年男子有詐欺取財犯罪之犯意聯絡，或被告有
    直接參與詐欺取財犯罪構成要件行為之分擔情事，是被告尚
    非共同正犯。
四、按刑法上之幫助犯，係對於犯罪與正犯有共同之認識，而以
    幫助之意思，對於正犯資以助力，而未參與實施犯罪之行為
    者而言（最高法院75年度臺上字第1509號、88年度臺上字第
    1270號判決意旨參照）。是核被告乙○○所為，係犯刑法第
    30條第1 項前段、第339 條第1 項之幫助詐欺取財罪。被告
    以一次提供帳戶之一行為幫助正犯犯4 次詐欺取財罪，而同
    時觸犯4 次幫助詐欺取財罪名，為想像競合犯，應依刑法第
    55條之規定，從一情節較重者處斷。又移送併辦部分（97年
    度偵字第6310號，臺灣臺中地方法院檢察署97年度偵字第73
    76號）雖未據起訴書載明，惟與起訴書所載並有罪部分有想
    像競合犯之裁判上一罪關係，依刑事訴訟法第 267條之規定
    ，應為起訴效力所及，本院自應併予審理，附此敘明。又被
    告幫助他人犯詐欺取財罪，為幫助犯，應依刑法第30條第 2
    項之規定，按正犯之刑度，減輕其刑。爰審酌被告之素行（
    有臺灣彰化地方法院檢察署刑案資料查註紀錄表及臺灣高等
    法院被告前案紀錄表各1 份在卷可考），及其犯罪之動機、
    目的、手段，與提供1個帳戶幫助正犯犯4次詐欺取財罪，造
    成被害人受有損害，犯罪偵查困難，幕後犯罪人得以逍遙法
    外，致使此類犯罪手法層出不窮，嚴重危害交易秩序與社會
    治安，暨念及被告其本身並未實際參與本件詐欺取財之犯行
    ，責難性較小，與犯後尚能坦承犯行，已與被害人甲○○成
    立調解（見本院97年度員簡字第358號卷第6頁）等一切情狀
    ，量處如主文所示之宣告刑，並諭知易科罰金之折算標準。
    另本件被告犯罪之時間係在96年4 月24日以後，並不符合中
    華民國96年罪犯減刑條例所定之減刑要件，尚無依該條例規
    定予以減刑之餘地。
五、至被告交付予前揭真實姓名、年籍不詳之綽號「阿坤」成年
    男子之前開兆豐國際商業銀行員林分行存款帳戶存摺、提款
    卡（含密碼）等物，雖係被告供犯本件之罪所用之物，然既
    均已交付上揭真實姓名、年籍不詳之綽號「阿坤」成年男子
    使用，且並無約定交還之時間，顯見被告已有移轉所有權予
    「阿坤」之意。從而，上揭物品既非被告所有，且均非違禁
    物，爰不另宣告沒收。又所謂幫助犯係指就他人之犯罪加以
    助力，使其易於實施之積極的或消極的行為而言。其犯罪態
    樣與實施犯罪之正犯有異，其所處罰者，乃其提供助力之行
    為本身，而非正犯實施犯罪之行為。因此幫助犯不適用責任
    共同之原則，對正犯所有供犯罪所用或因犯罪所得之物，勿
    庸併為沒收之宣告（最高法院88年度臺上字第6234號判決要
    旨參照）。是前開兆豐國際商業銀行員林分行存款帳戶存摺
    、提款卡（含密碼）等物雖係上揭真實姓名、年籍不詳之綽
    號「阿坤」成年男子所有、供犯罪所用之物，對於幫助犯之
    被告，自毋庸宣告沒收。
據上論斷，應依刑事訴訟法第452 條、第273 條之1 第1 項、第
299 條第1 項前段，刑法第30條第1 項前段、第2 項、第339 條
第1 項、第55條、第41條第1 項前段，刑法施行法第1 條之1 第
1 項、第2 項前段，判決如主文。
本案經檢察官蔡明達到庭執行職務。
中    華    民    國    97    年    12    月    12    日
                        刑事第四庭    法  官  林秉暉
以上正本證明與原本無異。
如不服本判決應於收受判決後10日內向本院提出上訴書狀，並應
敘述具體理由; 其未敘述上訴理由者，應於上訴期間屆滿後20日
內向本院補提理由書（均須按他造當事人之人數附繕本）「切勿
逕送上級法院」。
告訴人或被害人對於判決如有不服具備理由請求檢察官上訴者，
其上訴期間之計算係以檢察官收受判決正本之日期為準。
中    華    民    國    97    年    12    月    12    日
                                      書記官  張清秀
附錄本案論罪科刑法條全文：
中華民國刑法第339條
意圖為自己或第三人不法之所有，以詐術使人將本人或第三人之
物交付者，處5 年以下有期徒刑、拘役或科或併科1,000 元以下
罰金。
以前項方法得財產上不法之利益或使第三人得之者，亦同。
前2項之未遂犯罰之。


司法院資訊處製作；財團法人民間司法改革基金會備份。
